臺灣臺北地方法院刑事判決　　　　　　　　　　　　　九十一年度自字第一八六號
　　自　訴　人　丙○○
　　被　　　告　乙○○
　　　　　　　 甲○○○
　　　　　　（即徐月雲）
　　　　　　　　丁○○
右列被告因偽造文書案件，經自訴人提起自訴，本院判決如左：
    主  文
乙○○、丁○○自訴不受理；甲○○○無罪。
    理  由
一、自訴意旨略以：被告乙○○意圖取得案外人劉長曜居住座落台北市○○區○○街
    三九五巷臨六一號平房一間，及與自訴人丙○○共用客廳一間，趁劉長曜已死亡
    ，而與被告甲○○○（即徐月雲）、丁○○於不詳時、地共謀偽造劉長曜出賣上
    址房屋讓渡書，價款新台幣（下同）三十萬元，由乙○○為買受人，徐月雲為見
    證人，基於犯意之聯絡，共同至電腦打字店，以電腦打字方式，偽造劉長曜出賣
    房屋讓渡書，並由乙○○填寫劉長曜及其本人之身分證字號，因認被告三人共犯
    刑法第二百十條之偽造文書罪嫌云云。
二、被告乙○○部分
  (一)按同一案件經檢察官依第二百二十八條規定開始偵查者，不得再行自訴，但告訴
    乃論之罪，經犯罪之直接被害人提起自訴者，不在此限。民國八十九年二月九日
    總統令公佈修正之刑事訴訟法第三百二十三條第一項規定甚明。又不得提起自訴
    而提起者，應諭知不受理之判決，刑事訴訟法第三百三十四條亦定有明文。
  (二)本件自訴人認被告乙○○涉犯刑法第二百十條偽造私文書罪嫌，非屬告訴乃論之
    罪，前並經自訴人就同一事實於八十七年七月一日具狀向臺灣臺北地方法院檢察
    官提出告訴，嗣經檢察官移送台灣高等法院併案審理，經該院認無裁判上一罪關
    係，退由檢察官重新偵查辦理，由該署檢察官於九十年十月十七日以九十年度偵
    字第一九八一二號為不起訴處分等節，有台灣高等法院九十年上更(一)字第七０三
    號刑事判決書及不起訴處分書各一份可稽，並經本院調閱各該卷宗核閱無訛，是
    自訴人對同一案件，於檢察官偵查終結後之九十一年三月二十一日始具狀向本院
    提出自訴（見自訴狀本院收文章截記），顯與前開規定不符，其不得提起自訴而
    提起者，應依法諭知不受理之判決。
三、被告丁○○部分
  (一)按提起自訴，應於自訴書內記載被告之姓名、性別、年齡、籍貫、職業、住所或
    居所或其他足資辨別之特徵，刑事訴訟法第三百二十條第二項第一款定有明文，
    此乃法定必備之程式。次按起訴之程序違背規定者，應諭知不受理之判決，並得
    不經言詞辯論為之，刑事訴訟法第三百零三條第一款及第三百零七條定有明文。
  (二)本件自訴人提起自訴，雖於自訴狀內記載被告丁○○，但未載明確實之年齡（出
    生年月日）籍貫、住居所、或其他足資辨別之特徵，僅記載交由被告乙○○代收
    ，本院依自訴狀所載地址送達結果，據報並無其人，有公文封存卷可按，其起訴
    之程式顯有未備，經本院於九十一年三月二十六日依刑事訴訟法第三百四十三條
    、第二百七十三條第三項之規定裁定命自訴人十日內補正被告丁○○之確實年齡
    、住所或居所或其他足資辨別之特徵。而被告乙○○於本院審理時亦供稱：「丁○○早移民國外，沒有聯繫，不知她在何處」等語（見本院九十一年六月二十五
    日審判筆錄），自訴人迄未補正被告之真實姓名、年籍等足資辨別之特徵，是起
    訴之程序違背規定，爰不經言詞辯論，依照首開說明，應為諭知不受理之判決。
四、被告甲○○○部分
  (一)按犯罪事實應依證據認定之，無證據不得推定其犯罪事實，又不能證明被告犯罪
    者，應諭知無罪之判決，刑事訴訟法第一百五十四條、第三百零一條第一項分別
    定有明文。又刑事訴訟法上所謂認定犯罪事實之證據，係指足以認定被告確有犯
    罪行為之積極證據而言，該項證據自須適合於被告犯罪事實之認定，始得採為斷
    罪資料，如未能發現相當證據，或證據不足以證明，自不能以推測或擬制之方法
    ，以為裁判基礎（最高法院二十九年上字第三一０五號、四十年台上字第八六號
    判例可資參照）。
  (二)自訴人指被告甲○○○涉有前揭犯行無非係以前開讓渡書影本，為其主要論據。
    訊據被告堅決否認有何偽造文書犯行，辯稱：是案外人劉長曜擬以三十萬元出售
    上開房屋予乙○○，乙○○才找伊至石牌一家安養院作見證人，讓渡書係由劉長
    曜拿出來，伊與另名女子便擔任見證人，於讓渡書上簽名，讓渡書的印章是伊蓋
    的，三十萬元價金是一次交付等語，經本院將被告乙○○與甲○○○隔離訊問後
    ，被告乙○○所述頂讓房屋之情節亦核與被告甲○○○上開辯述大致相符（見上
    開審判筆錄），又上開讓渡書所載簽訂日期為八十六年八月十日，而案外人劉長
    曜則係於八十六年十一月二十六日死亡一節，為自訴人直承在卷（見自訴理由狀
    ），自訴人指被告三人於劉長曜死亡後偽造上開讓渡書云云，已嫌無據，參以上
    開房屋之平房二間讓渡性之真實性，復經台灣高等法院九十年上更(一)字第七０三
    號刑事判決明白認定，有上開判決書可考（見理由第四項），是被告甲○○○所
    辯即非子虛，足堪採信。自訴人徒憑己見，率爾推斷被告等人偽造上開讓渡書云
    云，委無可憑。此外，復查無其他積極證據足認被告甲○○○有何偽造文書犯行
    ，此部分犯罪係屬不能證明，應依法諭知無罪之判決。
據上論斷，應依刑事訴訟法第三百四十三條、第三百三十四條、第三百二十三條第一
項前段、第三百零七條、第三百零三條第一款、第三百零一條第一項，判決如主文。
中      華      民      國    九十一    年      七      月      九      日
                                        臺灣臺北地方法院刑事第八庭
                                            法  官  胡宏文
右正本證明與原本無異
如不服本判決應於送達後十日內向本院提出上訴狀
                                            書記官  劉穗筠
中      華      民      國    九十一    年      七      月十五    日
